【裁判字號】    95,易,2
【裁判日期】    951120
【裁判案由】    傷害
【裁判全文】
臺灣高雄地方法院刑事判決                 95年度易字第2號
公  訴  人  臺灣高雄地方法院檢察署檢察官
被      告  辛○○
上列被告因傷害案件，經檢察官提起公訴（94年度偵字第24156號）
，本院判決如下：
    主  文
辛○○犯傷害罪，處拘役伍拾日，如易科罰金，以銀元參佰元即
新臺幣玖佰元折算壹日。
    事  實
一、辛○○係丁○○（另經檢察官為不起訴之處分）之母親，緣
    丁○○於民國93年9 月28日因故割腕自殺，經其女友王瓊綺
    送至國軍高雄總醫院急救後，辛○○亦接獲王瓊琦電話告知
    ，於同日晚上9 時許（起訴書誤載為10時許），與其友人戊○○一同趕至該醫院病房內探視丁○○，並於到場後與王瓊
    琦發生口角，進而互相拉扯，詎辛○○竟基於傷害之犯意，
    出手毆打王瓊琦，致王瓊琦頸部擦傷、後枕部血腫、前胸腹
    部多處瘀青、右大腿二處瘀青、右手無名指指甲斷裂。王瓊
    琦旋在該醫院驗傷後，於翌日凌晨3 時許，在高雄市三民區
    ○○○路192 號前跳樓自殺身亡。
二、案經王瓊琦之父甲○○、母庚○○、姊丙○○、妹乙○○訴
    請臺灣高雄地方法院檢察署檢察官偵查起訴。
    理  由
壹、證據能力之判斷：
一、按被告以外之人於審判外之言詞或書面陳述，除法律有規定
    者外，不得作為證據，刑事訴訟法第159 條第1 項定有明文
    。其中所稱「法律有規定者」，分見於同法第159 條第2 項
    至第159 條之5 各條項之規定，係依各該傳聞證據之性質為
    言詞供述或書面供述、供述來源或取得過程為何、有無正當
    理由致無從在審判中詰問或對質，及基於改良式當事人主義
    之精神，當事人或辯護人是否放棄其對質詰問權，而同意作
    為本案之證據等事由，據以排除傳聞法則之適用。
二、本件公訴人提出證人甲○○、王麗憬、丙○○於偵查中之證
    述，並未依法具結，均無證據能力。至被害人王瓊綺之驗傷
    診斷書、遺書及高雄醫學大學附設中和紀念醫院、國軍高雄
    總醫院函文等證據，被告辛○○於本院審理中均同意作為證
    據，本院審酌該遺書作成時係因內心激憤而發，其他證據作
    成時並未預作假設或斟酌利害，亦均無違法取得等情事，認
    以之作為證據應屬適當，依刑事訴訟法第159 條之5 第1項
    之規定，俱得為證據。
三、至上開無證據能力之證據，或未經引據為被告犯罪之事證，
    如用為彈劾證人或被告陳述之憑信性證據，則無不可，並非
    法所禁止，合先敘明。
貳、認定犯罪事實之憑據及法律之適用：
一、被告於本院審理中固坦承於上開時、地有與王瓊琦發生口角
    爭執等情，然矢口否認有何傷害之犯行，辯稱：當時王瓊琦
    大聲責怪我沒有寄錢給丁○○繳卡債，害她去酒店上班後被
    客人強暴，後來她就抓住我胸口的衣服，是隔壁病人家屬將
    她拉開，護士也進來請王瓊琦出去，我沒有打王瓊琦云云。
    經查：
（一）上揭丁○○因自殺而送醫急救住院，王瓊琦陪同到場後並
      撥打電話告知被告，嗣被告趕到醫院後，與王瓊琦發生爭
      執，被告確有出手毆打王瓊琦等事實，有王瓊琦自殺前親
      筆書寫之遺書載明附卷（見93年度發查字第4987號第8頁
      ）。而王瓊琦遭被告毆打後，當日晚上約11、12時許有打
      電話將上情告知其妹妹乙○○之情，亦經證人乙○○到庭
      證述明確（見本院卷第71頁）。另王瓊琦遭被告毆打後，
      當場在該醫院驗傷結果，驗有頸部擦傷、後枕部血腫、前
      胸腹部多處瘀青、右大腿二處瘀青、右手無名指指甲斷裂
      等情，有國軍高雄總醫院93年9 月28日驗傷診斷書資為憑
      據。
（二）證人丁○○固於本院審理中到庭證稱：「王瓊琦的傷勢是
      93年9 月26日因情緒激動自殘所造成，她用丟東西、衝撞
      等方式自殘，有些傷是撞傷、有些是摔倒」、「（問：當
      時王瓊琦身上哪部位有傷勢？）我看到的部位是腳上，大
      腿有、膝蓋以下也有」、「（腳步傷勢如何來的？）撞傷
      的」、「他的腳是因為自己去撞到家具造成的」、「（除
      了腿部受傷，是否還有其他部位受傷？）手部也有」、「
      （是否還有其他部位？）腹部偏胸部的部位有傷勢」、「
      胸腹部的傷勢是因為情緒失控撞到流理台造成的」、「（
      也是在9 月26日造成的？）26、27這兩天都有」等語（見
      本院卷第76-78 頁）。依其陳述內容，若王瓊琦在事發前
      1 、2 天即已造成上開手、兩腳、胸腹部等多處傷勢，外
      觀上應可一望即知，且該傷勢於同月28日事發當時應仍明
      顯存在為是，然被告於偵查至本院審理時均未提出此部分
      有利之客觀事證，證人即被告之友人戊○○亦未曾陳述此
      情，顯不符常情。且丁○○本身於94年9 月20日在偵查中
      說明時，亦僅稱「沒有看到被告毆打王瓊琦」等語，對關
      乎其母親即被告入罪與否之重要事證竟避而不談，是其到
      庭所為上開證述之真實性，自有可疑。再本件事發於93年
      9 月間，距丁○○到庭證述時約已經過2 年，如丁○○對
      王瓊琦曾因自殘、情緒失控而衝撞受傷之情尚有記憶，尚
      屬合情，惟若就王瓊琦身上所發生之多處傷勢，係分別於
      何種情況下、撞擊何種物品造成等如此精確詳細之細節內
      容，仍能記憶清晰、深刻，自不符經驗法則。由此觀之，
      丁○○所述顯有偏袒迴護被告之虞，不足採信。
（三）又證人戊○○雖到庭證稱：「我沒有看到被告毆打王瓊琦
      ，是王瓊琦毆打被告」、「過程我全部都有目睹」等語（
      見本院卷第81頁），偵查中更明確陳稱：「我們一進病房
      ，王瓊琦就一直罵辛○○，並用手抓辛○○的頭髮、衣服
      ，並用腳踢他，辛○○傻住了，別床的家屬有2 個人將他
      們拉開，之後醫生、護士來問一問，就叫王瓊琦出去，她
      一直哭說要告辛○○」等語（見偵查卷第60頁）。然查，
      若被告無端遭王瓊琦抓踢毆打，依常情當有防衛性之反擊
      動作，應無任遭傷害之理。且王瓊琦受傷地點係在國軍高
      雄總醫院，受傷後立即在該醫院驗傷，衡情亦應確實有發
      生爭執而遭被告毆打，否則無端誣指，以假為真，當極易
      遭現場揭穿。參以被告於偵查中陳稱：「當天我們同時去
      驗傷，因為她說要告我，我說又沒事，為何要告我，她就
      一直走，我就跟著她一起去驗傷」等語（見偵查卷第60頁
      ）。準此而論，如王瓊琦未遭傷害，被告反應當屬訝異難
      解，莫名所以，然被告當時係僅稱「又沒事」，且隨後亦
      前往驗傷，顯有互控之意。另根據王瓊琦之驗傷診斷書所
      記載，於致傷原因及兇器種類欄係記明「鬥毆、疑似抓痕
      」，王瓊琦受傷情形則記有「頸部擦傷」、「後診部血腫
      」、「右手無名指指甲斷裂」等情，佐以被告自行提出當
      日晚上9 時29分許在同醫院開立之驗傷診斷書記載「前胸
      、臉部多處擦傷，疑似抓痕」等情觀之，王瓊琦與被告一
      前一後在同醫院驗傷，其傷勢情形及有擦傷、疑似抓痕一
      節互為吻合，則被告於驗傷未久之前，有與王瓊琦發生爭
      執互相拉扯、並毆傷被告之事實，應堪予認定。戊○○上
      開證詞，顯係避重就輕，無可採信，不足為被告有利之認
      定。
（四）綜上所述，本件事證已臻明確，被告被訴傷害犯行，堪以
      認定，應依法論科。
二、按被告行為後，刑法部分條文業於95年2 月2 日修正公布，
    同年7 月1 日施行，若干法律亦有相應之修正，依刑法第2
    條第1 項規定：「行為後法律有變更者，適用行為時之法律
    ，但行為後之法律有利於行為人者，適用最有利於行為人之
    法律。」茲就本案所涉相關修正規定，比較新舊法之適用情
    形如下：
（一）關於法定刑罰金部分，依修正後之刑法施行法第1 條之1
      第1項 之規定：「中華民國九十四年一月七日刑法修正施
      行後，刑法分則編所定罰金之貨幣單位為新臺幣。」而修
      正前刑法第33條第5 款規定：「罰金：一元以上。」並依
      現行法規所定貨幣單位折算新臺幣條例第2 條之規定：「
      現行法規所定金額之貨幣單位為圓、銀元或元者，以新臺
      幣元之三倍折算之。」經折算為新臺幣後，則罰金刑之最
      輕刑度為新臺幣3元 以上；另刑法第277 條第1 項之傷害
      罪，於刑法修正前，其法定罰金刑依修正前罰金罰鍰提高
      標準條例第1 條前段及現行法規所定貨幣單位折算新臺幣
      條例第2 條之規定，提高10倍並折算為新臺幣後，為「新
      臺幣九千元以下罰金」，亦即該條罰金刑於刑法修正前，
      其科刑範圍係新臺幣三元以上，九千元以下。而修正後刑
      法第33條第5 款規定：「罰金：新臺幣一千元以上，以百
      元計算之。」再依修正後之刑法施行法第1 條之1 第2 項
      之規定：「九十四年一月七日刑法修正時，刑法分則編未
      修正之條文定有罰金者，自九十四年一月七日刑法修正施
      行後，就其所定數額提高為三十倍。但七十二年六月二十
      六日至九十四年一月七日新增或修正之條文，就其所定數
      額提高為3 倍。」而刑法第277 條第1 項規定係屬刑法施
      行法第1 條之1 第2 項前段規定之範圍，亦即於刑法修正
      後，其法定罰金刑依上開規定，提高30倍並折算為新臺幣
      後，其刑罰範圍係新臺幣1000元以上、9000元以下罰金。
      比較結果，以修正前規定較有利於被告。
（二）易科罰金之折算標準：修正前刑法第41條第1 項前段規定
      ：「犯最重本刑為五年以下有期徒刑以下之刑之罪，而受
      六個月以下有期徒刑或拘役之宣告，因身體、教育、職業
      、家庭之關係或其他正當事由，執行顯有困難者，得以一
      元以上三元以下折算一日，易科罰金」，又被告行為時之
      易科罰金折算標準，依罰金罰鍰提高標準條例第2 條前段
      規定（現已刪除），就其原定數額提高為100 倍折算1 日
      ，則本件被告行為時若適用行為時之易科罰金折算標準，
      應以銀元100 元以上300 元以下折算1 日，經換算為新臺
      幣後，應以新臺幣300 元以上900 元以下折算1 日。惟修
      正後刑法第41條第1項 前段則規定：「犯最重本刑為五年
      以下有期徒刑以下之刑之罪，而受六個月以下有期徒刑或
      拘役之宣告者，得以新臺幣一千元、二千元或三千元折算
      一日，易科罰金」，比較修正前後之易科罰金折算標準，
      亦以修正前之規定於被告為有利。
    經上述比較結果，以修正前相關規定對被告為有利，依刑法
    第2 條第1 項前段規定，應適用修正前之法律論處。
三、核被告所為，係犯刑法第277 條第1 項之傷害罪。審酌被告
    於公眾得出入之醫院，出手毆打被害人，致其受有上揭傷害
    ，且犯罪後未坦白承認，行為自屬不該，惟被告犯罪動機係
    因其兒子自殺住院，一時未能穩住情緒，又迄今並無不良前
    科紀錄，有臺灣高等法院被告前案紀錄表附卷可按，素行尚
    佳，本件被害人所受傷害並非嚴重，被告亦有受傷，及迄今
    尚未與被害人家屬達成和解等一切情狀，量處如主文所示之
    刑，並諭知易科罰金之折算標準，以示懲儆。
據上論斷，應依刑事訴訟法第299 條第1 項前段，刑法第2 條第
1 項前段、第277 條第1 項、修正前第41條第1 項前段，罰金罰
鍰提高標準條例第1 條前段、刪除前第2 條，現行法規所定貨幣
單位折算新臺幣條例第2 條，判決如主文。
本案經檢察官己○○到庭執行職務。
中    華    民    國    95    年    11    月    20    日
            鳳山刑事第二庭  審判長  法  官  黃建榮
                                    法  官  洪珮婷
                                    法  官  李嘉益
以上正本證明與原本無異。
如不服本判決，應於收受送達後10日內向本院提出上訴書狀。
中    華    民    國    95    年    11    月    20    日
                                    書記官  郭南宏
附錄本判決論罪之法條：
刑法第277條條第1項
  傷害人之身體或健康者，處三年以下有期徒刑、拘役或一千元
  以下罰金。


司法院資訊處製作；財團法人民間司法改革基金會備份。
